臺灣高等法院刑事附帶民事訴訟判決　　100年度附民字第160號
原　　告　吳美燕
　　　　　吳建德
被　　告　蘇祐霆
上列被告因侵占案件（100年度上易字第1271號），原告等提起
附帶民事訴訟，請求損害賠償，本院判決如下：
    主  文
被告應給付原告新臺幣肆佰貳拾陸萬捌仟元，及自民國一百年六
月二十九日起至清償日止，按年息百分之五計算之利息。
    事實及理由
一、原告主張：被告係原告姐妹吳靜宜之同居人，於民國96年2
    、3月間，未取得原告之同意，擅將原告名下座落宜蘭縣礁
    溪鄉○○○段地號第1199、1221、1222、1223等4筆土地（下
    稱系爭土地），經由仲介周美鳳、劉繼光之介紹，在宜蘭縣
    礁溪鄉○○街41號，由買方高士元以配偶林貴蘭名義，與被
    告簽訂土地買賣契約，並由代書陳麗情代擬上述買賣契約並
    辦理轉登記於林貴蘭名下，約定價金為新臺幣（下同）10,3
    73,670元，詎被告竟意圖為自己不法所有，於取得前開買賣
    價金後，除將其中5,288,434元由買方林貴蘭電匯至原告礁
    溪農會之帳戶，732,000元則由買方以高士元名義簽發支票
    支付予中間介紹人周美鳳及劉繼光，85,236元支付原告之母
    李春子，剩餘價金4,268,000元則全數侵占入己。被告侵占
    犯行，業經臺灣宜蘭地方院100年度易字第21號判決判處有
    期徒刑2年在案。被告故意將系爭土地買賣價金4,268,000元
    占為己有，造成原告財產上之損害。爰依民法第184條第1項
    前段規定，請求被告賠償損害。並聲明：被告應給付原告4,
    268,000元，及自起訴狀繕本送達被告翌日起至清償日止，
    按年息5%計算之利息。
二、被告則以：伊未犯侵占罪等語，資為抗辯。並聲明：駁回原
    告之訴。
三、得心證之理由：
   (一)按因故意或過失，不法侵害他人之權利者，負損害賠償責
     任，民法第184條第1項前段定有明文。經查，被告雖否認
     犯侵占罪，惟被告未將系爭土地出賣價金4,268,000元交予
     原告之事實，為被告所不爭（見原審卷第20頁）。被告於
     99年10月14日偵查中、原審審理時並供承：吳建德、吳美
     燕未同意將出售系爭土地之價金拿去投資賭場，亦不知出
     售系爭土地之價金拿去投資賭場之事等語（見98年度偵緝
     字第295號卷第50頁，原審卷第114頁），核與原告吳建德
     、吳美燕於原審審理時證稱：被告未告知將出售系爭土地
     之價金拿去投資賭場等語（見原審卷第64頁、第69頁）相
     符。原告之母李春子於警詢時亦指訴被告將買賣土地所得
     侵占等語（見警卷第12頁）。被告復未能合理說明何以李
     春子會未經原告同意私下與其合夥投資賭場，並就其曾投
     資賭場失利乙節舉證以實其說。被告所辯出售系爭土地剩
     餘價金4,268,000元，係與李春子合夥投資地下賭場失利，
     全部賠光云云，不足採信。又被告先前縱曾向李春子提及
     購買他筆土地蓋房子，亦與本案無涉，顯不足以證明被告
     曾與李春子合夥投資賭場失利而賠光上開價金4,268,000
     元。而該案刑事部分，經本院100年度上易字第1271號審理
     結果，認被告罪證明確，判決被告侵占罪確定，有該案卷
     證資料及判決書（如附件）可稽。被告侵占原告之金錢，
     原告自得本於侵權行為之法律關係，請求被告賠償損害4,2
     68,000元。
   (二)按遲延之債務，以支付金錢為標的者，債權人得請求依法
     定利率計算之遲延利息。應付利息之債務，其利率未經約
     定，亦無法律可據者，週年利率為5%，民法233條第1項前
     段、第203條分別定有明文。從而，原告依侵權行為之法律
     關係，請求被告給付4,268,000元，及自刑事附帶民事起訴
     狀繕本送達被告翌日即100年6月29日起，按年息5%計算之
     利息，為有理由，應予准許。
   (三)本件事證已臻明確，兩造其餘之攻擊防禦方法，核與判決
     之基礎無影響，毋庸一一論述，併此敘明。
據上論結，本件原告之訴為有理由，依刑事訴訟法第502條第2項
，判決如主文。
中    華    民    國   100    年    8     月    4     日
                  刑事第七庭  審判長法  官  陳憲裕
                                    法  官  游紅桃
                                    法  官  楊智勝
以上正本證明與原本無異。
如不服本判決，應於收受送達後10日內向本院提出上訴書狀，其
未敘述上訴之理由者並得於提起上訴後10日內向本院補提理由書
（均須按他造當事人之人數附繕本）「切勿逕送上級法院」。
                                    書記官  林桂玉
中    華    民    國   100    年    8     月    8     日